臺北高等行政法院判決　　　　　　　　　　　　　　　　九十年度訴字第二九三號
　　　　　　　　　　　　　　　.
　　原　　　告　甲○○
　　被　　　告　桃園縣稅捐稽徵處
　　代　表　人　乙○○(處長）.
　　訴訟代理人　丙○○
　　　　　　　　丁○○
右當事人間因地價稅事件，原告不服台灣省政府中華民國八十九年十一月二十日八九
府訴一字第一二九六二八號訴願決定，提起行政訴訟。本院判決如左：
　　主      文
原告之訴駁回。
訴訟費用由原告負擔。
　　事      實
一、事實概要：原告所有坐落桃園縣龍潭鄉○○段七二地號等十五筆土地（以下稱系
    爭土地），其中桃園縣龍潭鄉○○段七二、八五、九六、一一五、一二六、三四
    九地號及南龍段八○地號土地之公共設施均已完竣，另桃園縣龍潭鄉○○段八一
    、九四、三○二、三二○、三二六、四二四及六一七地號七筆土地雖屬公共設施
    未完竣或部分完竣地區，惟未作農業使用，被告乃依土地稅法第十四條規定核課
    其八十七年度地價稅新台幣（下同）二五七、九八五元。原告不服，申經復查結
    果，未獲准變更，提起訴願，嗣經被告以系爭土地中龍潭鄉○○段一二一地號於
    七十九年四月二十三日經桃園縣政府公告徵收，依土地稅減免規則第七條規定，
    得免徵地價稅，遂於八十九年二月十一日八九以桃稅法字第八九○○二七五八號
    函自行撤銷原處分，並於八十九年五月二十九日以八九桃稅法字第八九○七三○
    九一號復查決定書將原核定地價稅二五七、九八五元予以撤銷，重行核定地價稅
    為二五七、八二四元。原告猶不服，提起訴願，亦遭決定駁回，遂向本院提起行
    政訴訟。
二、兩造聲明：
　(一)原告聲明：
    1.訴願決定、復查決定暨原處分均撤銷。
    2.訴訟費用由被告負擔。
　(二)被告聲明：
    1.駁回原告之訴。
    2.訴訟費用由原告負擔。
三、兩造爭點：系爭土地公共設施是否已完竣？如屬公共設施未完竣或部分完竣地區
              是否有作農業使用？
　(一)原告主張之理由：
    1.按土地稅法施行細則第二十三條第一項規定，土地稅法第二十二條第一項所稱
      「公共設施已完竣」係指道路、自來水、排水系統、電力等四項設施建設完竣
      而言；又土地稅法施行細則第二十三條第三項規定，公共設施完竣之範圍，應
      以道路兩旁鄰接街廓之一半深度為準。本件系爭土地之公共設施尚未完竣，地
      上設有兩座池塘（地目為池溜），並不適合作其他農業使用，詎被告以原告應
      種植農作物始屬作農業使用，顯有違誤。
    2.按改制前行政法院八十五年判字第一五二九號判決意旨，本件被告應於原告復
      查申請日（八十七年十二月十五日）起一個月內作成決定，惟被告延宕至八十
      九年五月三十一日始作復查決定，該期間不應課徵稅款利息。
　(二)被告主張之理由：
    1.按「已規定地價之土地，除依第二十二條規定課徵田賦者外，應課徵地價稅」
      、「非都市土地依法編定之農業用地或未規定地價者，徵收田賦。但都市土地
      合於左列規定者亦同：一、依都市計畫編為農業區及保護區，限作農業用地使
      用者。二、公共設施尚未完竣前，仍作農業用地使用者。：：：五、依都市計
      畫編為公共設施保留地，仍作農業用地使用者。」、「都市計畫公共設施保留
      地，在保留期間未作任何使用並與使用中之土地隔離者，地價稅或田賦全免」
      、「經依復查、訴願或行政訴訟程序終結決定或判決，應補繳稅款者，稅捐稽
      徵機關應於復查決定，或接到訴願決定書，或行政法院判決書正本後十日內，
      填發補繳稅款繳納通知書，通知納稅義務人繳納；並自該項補繳稅款原應繳納
      期限屆滿之次日起，至填發補繳稅款繳納通知書之日止，按補繳稅額，依原應
      依繳納期限屆滿之日郵政儲金匯業局之一年期定期存款利率。按日加計利息，
      一併徵收。」為土地稅法第十四條、第二十二條第一項、土地稅減免規則第十
      一條及稅捐稽徵法第三十八條第三項所明定。
    2.按桃園縣政府八十五年十二月十二日會勘紀錄及八十六年三月三十一日八六府
      工都字第五八三一二號函、八十六年十二月二十三日八六府工都字第二五一○
      五六號函檢具公設已完竣地區會勘紀錄，系爭土地之桃園縣龍潭鄉○○段七二
      、八五、九六、一一五、一二六、三四九地號及南龍段八○地號計七筆土地之
      公共設施均已完竣，被告遂依土地稅法第十四條規定應課徵地價稅，其餘桃園
      縣龍潭鄉○○段八一、九四、三○二、三二○、三二六、四二四及六一七地號
      計七筆土地屬公共設施未完竣或部分完竣地區，依土地稅法第二十二條第一項
      第二款規定，應仍作農業用地使用者，始課徵田賦。惟被告會同農業及地政機
      關實地會勘時，前揭系爭公共設施未全部完竣之七筆土地上建有房屋或堆置垃
      圾或荒廢、雜草叢生，顯有未作農業使用之情事，與土地稅法第二十二條第一
      項第二款規定不符，遂依同法第十四條規定課徵地價稅，並無不合。
    3.原告自八十四年起課徵之地價稅，一再以系爭土地公共設施未完竣等語向被告
      提起異議，被告依平均地權條例施行細則第二條第一項第四款規定：「：：：
      公共設施完竣地區範圍之勘定：：：在縣（市）政府為建設局或工務局或農業
      局（科）。」，會請桃園縣政府工務局等單位實地會勘，並依桃園縣政府工務
      局函公共設施已完竣之資料，認定原告公共設施已完竣之土地，並無違誤，又
      縱原告所有系爭十四筆土地之公共設施均未完竣，因其所有系爭土地於八十七
      年間設置貨櫃或作車庫或荒廢、雜草或堆置垃圾等未使用，且土地未作農業使
      用亦為原告所不爭，核與土地稅法第二十二條第一項第二款規定不符，仍應依
      同法第十四條規定課徵地價稅。至原告主張系爭公共設施未完竣之土地地目為
      池或溜，被告強人所難，要其種植農作物等語，查原告所有土地地目雖為池或
      溜，惟作農業用地使用之認定除供農作外，尚有供養殖、畜牧或供與農業經營
      不可分離之灌溉等其他之農用，況系爭十四筆土地中計有六筆土地經被告會同
      農業及地政機關於八十九年三月二十八日實地會勘時，已種植蔬菜或作農業使
      用，有會勘紀錄附案可稽，顯無原告所主張之情事。
    4.另原告主張應不得加計逾法定復查決定期間之利息乙節，依財政部八十七年十
      月二十二日台財稅第八七一九七○六八號函釋，稅捐稽徵徵法第三十五條第四
      項規定，固有稽徵機關對於納稅義務人申請復查，應於二個月作成復查決定之
      規定，惟未於二個月期間作成復查決定，依同條第五項規定，僅生納稅義務人
      得逕行提起訴願而已，並非可不依稅捐稽徵徵法第三十八條第三項規定加計利
      息。
    理      由
一、按「已規定地價之土地，除依第二十二條規定課徵田賦者外，應課徵地價稅」、
    「非都市土地依法編定之農業用地或未規定地價者，徵收田賦。但都市土地合於
    左列規定者亦同：一、依都市計畫編為農業區及保護區，限作農業用地使用者。
    二、公共設施尚未完竣前，仍作農業用地使用者。：：：五、依都市計畫編為公
    共設施保留地，仍作農業用地使用者。」、「都市計畫公共設施保留地，在保留
    期間未作任何使用並與使用中之土地隔離者，地價稅或田賦全免」、「經依復查
    、訴願或行政訴訟程序終結決定或判決，應補繳稅款者，稅捐稽徵機關應於復查
    決定，或接到訴願決定書，或行政法院判決書正本後十日內，填發補繳稅款繳納
    通知書，通知納稅義務人繳納；並自該項補繳稅款原應繳納期限屆滿之次日起，
    至填發補繳稅款繳納通知書之日止，按補繳稅額，依原應依繳納期限屆滿之日郵
    政儲金匯業局之一年期定期存款利率。按日加計利息，一併徵收。」，分別為土
    地稅法第十四條、第二十二條第一項、土地稅減免規則第十一條及稅捐稽徵法第
    三十八條第三項所明文規定。
二、本件原告所有系爭土地，其中坐落桃園縣龍潭鄉○○段七二、八五、九六、一一
    五、一二六、三四九地號及南龍段八○地號土地之公共設施業已完竣，其中坐落
    桃園縣龍潭鄉○○段八一、九四、三○二、三二○、三二六、四二四及六一七地
    號七筆土地雖屬公共設施未完竣或部分完竣地區，惟建有房屋或堆置垃圾或荒廢
    、雜草叢生，並未作農業使用等情，已經桃園縣政府龍潭鄉公所會同地政局、被
    告即桃園縣稅捐稽徵處等相關單位分別履勘現場查明屬實，有桃園縣政府八十五
    年十二月十二日會勘紀錄、八十六年三月三十一日會勘紀錄及桃園縣政府八六府
    工都字第五八三一二號函、八十六年十月九日復勘紀錄、八十六年十二月二日會
    勘紀錄及桃園縣政府八十六年十二月二十三日八六府工都字第二五一○五六號函
    暨照片等影本附於原處分卷可稽，自堪認為真正。原告雖主張系爭土地公共設施
    未完峻或部分完竣地區，因土地經重劃後，農業設施遭破壞致無法作農業使用，
    且都市計畫尚未能配合變更亦不能作建築使用，故該等土地未作使用，非可歸責
    於原告等語。惟查系爭土地其中桃園縣龍潭鄉○○段八一、九四地號土地係建地
    ，有土地登記謄本二份在卷為憑，本不能課徵田賦，其餘土地地目雖或為池或為
    溜等，然作農業用地使用之認定除供農作外，尚有供養殖、畜牧或供與農業經營
    不可分離之灌溉等其他之農用，但查系爭土地於八十七年間或建有房屋或堆置垃
    圾或任其荒廢致雜草叢生，此為原告所不否認，是其在八十七年間於系爭土地上
    並未從事農業之使用，甚為顯然，則被告予以課徵地價稅，尚非無據。況系爭十
    四筆土地中有六筆土地於八十九年三月二十八日經被告會同農業及地政機關會勘
    現場時，發現已種植蔬菜或作農業使用，有會勘紀錄影本可資參照，足見原告所
    言無法供作農業使用為虛，殊無可取。至原告主張應不得加計逾法定復查決定期
    間之利息一節，第以稽徵機關未於二個月期間作成復查決定，納稅義務人固得逕
    行提起訴願，惟並無免於依稅捐稽徵徵法第三十八條第三項規定加計利息規定之
    適用，原告所稱要無可採。從而被告以系爭土地其中桃園縣龍潭鄉○○段七二、
    八五、九六、一一五、一二六、三四九地號及南龍段八○地號土地之公共設施均
    已完竣，桃園縣龍潭鄉○○段八一、九四、三○二、三二○、三二六、四二四及
    六一七地號土地雖屬公共設施未完竣或部分完竣地區，惟未作農業使用，而予以
    課徵地價稅，揆諸首揭法條規定，並無違誤，訴願決定予以維持，亦無不合，原
    告之訴難認有理由，應予駁回。
據上論結，原告之訴為無理由，依行政訴訟法第九十八條第三項前段，判決如主文。
中　　華　　民　　國　　　九十一　　年　　　一　　　　月　　二十九　　　日
                 　　　　   臺 北 高 等 行 政 法 院  第 一 庭
                             　　　　      審 判 長  法    官  鄭忠仁
                                           　　　    法    官  林金本
                                                     法    官  林育如
右為正本係照原本作成。
如不服本判決，應於送達後二十日內，向本院提出上訴狀並表明上訴理由，如於本判
決宣示後送達前提起上訴者，應於判決送達後二十日內補提上訴理由書（須按他造人
數附繕本）。
中　　華　　民　　國　　　九十一　　年　　　一　　　　月　　二十九　　　日
       　　　　　　　　　　　　　　　　　　　　　　　書 記 官　王永昌
